臺灣高等法院刑事判決　　　　　　　　96年度上重訴字第67號
上　訴　人
即　被　告　乙○○
指定辯護人　本院公設辯護人陳德仁
上　訴　人
即　被　告　甲○○
指定辯護人　邢　越律師
上　訴　人
即　被　告　戊○○
選任辯護人　孔令則律師
上列上訴人因殺人案件，不服台灣桃園地方法院九十五年度重訴
字第三十六號，中華民國九十六年四月十二日第一審判決（起訴
案號：台灣桃園地方法院檢察署九十五年度偵字第二二四○號）
，提起上訴，本院判決如下：
    主  文
原判決關於戊○○部分撤銷。
戊○○共同殺人，處有期徒刑拾伍年。
其他上訴駁回。
    事  實
一、乙○○有恐嚇、公共危險罪等前科，於民國九十三年四月二
    十八日，因違反槍砲彈藥刀械管制條例案件，經台灣台中地
    方法院以九十三年度訴字第六九二號判決判處有期徒刑七月
    ，併科罰金新台幣五萬元，九十三年五月十七日確定，於九
    十三年六月十日入監執行，有期徒刑於九十四年一月九日執
    行完畢。
二、乙○○、甲○○、劉正保及巧宜學、吳亮孝、彭仲豪、莫章
    漢、林利燕等人，於九十五年一月十六日晚間十時許，在桃
    園縣中壢市○○路七號之「漢皇薑母鴨」（起訴書誤載為「
    漢王」）餐聚飲酒。飲至翌日即九十五年一月十七日凌晨零
    時許，甲○○、乙○○暫先離席至彭仲豪所有停放於「漢皇
    薑母鴨」附近路旁之車牌號碼ＤＡ－一八○九號賓士廠牌自
    用小客車內休息。於當日凌晨零時二十五分前，董聿玲從該
    車旁經過，朝車內張望，並對乙○○說「沒什麼」（台語）
    ，乙○○認董聿玲出言不遜，心生不滿，竟基於殺人之犯意
    ，下車走到後車廂取出彭仲豪所有之球棒一支，隨董聿玲進
    入中壢市○○路十一巷內，甲○○見狀亦下車呼喊「那個人
    跑哪裡去」，並自後方追跟乙○○。嗣乙○○在強國路十一
    巷四號前追上董聿玲後，與董聿玲發生扭打拉扯，適時甲○○自後跟上乙○○，看見董聿玲反擊，遂與乙○○共同基於
    殺人之犯意聯絡，由甲○○以右腳踢董聿玲左側大腿靠近腰
    部處，乙○○則趁董聿玲遭踢而彎腰之際，持球棒重擊董聿
    玲頭頂部一下，董聿玲受此攻擊後即不支倒地，惟乙○○仍
    未停手，持續以球棒朝董聿玲揮擊二下。隨後甲○○則將乙○○所持球棒取下後，竟以腳猛踢董聿玲上半身二次，並撿
    拾某不明物體重擊董聿玲頭部一下，之後甲○○、乙○○二
    人即一前一後步出巷口，甲○○並先離開該巷，將球棒置放
    於上開自用小客車後車廂，並於返回「漢皇薑母鴨」路途，
    遇見走出店外尋找乙○○、甲○○之戊○○。甲○○遂向戊○○表示「乙○○在裡面跟別人打架，我的腳很痛，你去裡
    面看一下」，戊○○聞言即往強國路十一巷方向走去，在巷
    口遇見正在徘徊之乙○○，乙○○對戊○○陳稱其遭受董聿
    玲之挑釁，戊○○即基於與乙○○、甲○○共同殺人之犯意
    聯絡，與乙○○一同進入巷內查看董聿玲，並以腳踹董聿玲
    的頭部二下後離開返回「漢皇薑母鴨」，乙○○則仍持續逗
    留於巷口。而甲○○、戊○○於「漢皇薑母鴨」店內，向餐
    聚之其他人陳述乙○○與董聿玲發生衝突一事後，戊○○則
    又與吳亮孝先回到現場查看，戊○○並經吳亮孝之提議，共
    同將董聿玲抬到路旁。不久乙○○、彭仲豪、巧宜學等人，
    亦陸續尾隨進入巷內查看，圍觀一陣子之後，眾人即離開該
    巷，回到「漢皇薑母鴨」繼續飲酒。戊○○、吳亮孝則持續
    逗留於強國路十一巷四號，此時戊○○接續前揭共同殺人之
    犯意聯絡，撿拾路邊磚塊毆打董聿玲之頭部一下後，再與吳
    亮孝離開現場。嗣乙○○獨自再次回到強國路十一巷四號前
    查看董聿玲，乙○○認為董聿玲躺在地上裝死，遂接續上開
    共同殺人之犯意聯絡，走至巷口取下滅火器，再返回董聿玲
    臥倒處，以該滅火器噴灑董聿玲之頭部及全身，致滅火器泡
    沫覆蓋被害人頭身，並滲溢蔓延至趴臥之董聿玲臉面口鼻，
    繼而更將停放一旁之車牌號碼ＳＥＥ－○二一號輕型機車拉
    至董聿玲身旁後，將該機車朝臥倒地上之董聿玲身上推倒，
    壓住董聿玲，以發洩其怒氣後，旋即離去至「漢皇薑母鴨」
    與友人會合繼續飲宴。董聿玲因受乙○○、甲○○、戊○○
    之攻擊，致受有頭部鈍挫傷及撕裂傷、顱骨多發性骨折（左
    右頂骨、右枕骨）併延伸至右顱底、大腦蜘蛛膜下腔出血、
    右腦頂葉、枕葉及額葉下面挫傷出血、右胸後壁第六、七、
    八肋骨骨折、右肺挫傷出血、左胸壁外側數處同方向長方形
    之擦傷、左前臂後部擦傷一處及右腳內踝撕裂傷一處等傷害
    。同日凌晨零時三十幾分，桃園縣警察局中壢分局自強派出
    所警員接獲報案趕至「漢皇薑母鴨」逮捕乙○○、甲○○及
    戊○○，並在彭仲豪所有之ＤＡ－一八○九號自用小客車後
    車廂起出乙○○持以揮擊董聿玲之彭仲豪所有之球棒一支，
    在董聿玲臥倒現場查扣沾有血跡之磚塊一塊，另查扣戊○○
    所穿著沾有血跡之黑色球鞋一雙送驗。而董聿玲雖經救護車
    送醫急救，惟因頭部鈍挫傷，導致顱骨多發性骨折合併顱內
    出血，於送醫途中即因傷重不治死亡。
三、案經董聿玲之子丁○○、董聿玲之母親丙○○提出告訴及桃
    園縣警察局中壢分局報告台灣桃園地方法院檢察署檢察官偵
    查起訴。
    理  由
甲、證據能力部分
一、上訴人即被告乙○○、甲○○、戊○○於警詢及偵查中之自
    白，均有證據能力：
  (一)按被告之自白，非出於強暴、脅迫、利誘、詐欺、疲勞訊問
    、違法羈押或其他不正之方法，且與事實相符者，得為證據
    ，刑事訴訟法第一百五十六條第一項定有明文。
  (二)被告乙○○、甲○○、戊○○於警詢及偵查中之自白，經核
    並無任何違法取證之情事，應認均得為證據。至於被告乙○○雖於原審及本院審理時辯稱：「…警訊時，因為警察有兇
    我、嚇我，還有動手打我的頭，所以他問我的時候，我都不
    大想講，我當時是隨便講一講…」（九十五年八月二十一日
    原審審判筆錄，原審卷(二)一一一頁）、「…警察有對我大小
    聲，還有打我…」（九十六年七月十九日本院審判筆錄第三
    頁）云云，而被告戊○○於原審及本院審理時亦辯稱：「…
    我在警局製作筆錄時，警察有恐嚇我，他恐嚇我，要帶我去
    廁所問筆錄，他問我當時有喝一點酒，對於過程我不是很清
    楚。在警察那邊到後面，我沒有按照自己的意思說話…」（
    九十六年七月十九日本院審判筆錄第三頁）云云。惟查，被
    告乙○○於原審羈押訊問、延押訊問及之前歷次原審準備、
    審理程序，對其於警詢中之自白均表示所言實在，且無任何
    為警不當詢問之抗辯，而被告戊○○於原審羈押訊問、延押
    訊問及原審準備程序，對其於警詢中之自白均表示所言實在
    ，且直至本院準備程序時，均無任何為警不當詢問之抗辯，
    因此被告乙○○、戊○○上開所辯是否屬實，已有可疑。而
    且被告乙○○、戊○○被訴殺人罪嫌，係最輕本刑十年以上
    有期徒刑之重罪，一般人絕無可能輕易自承涉犯前開犯行，
    而依被告乙○○所陳，其竟僅因員警「兇我、嚇我，還有動
    手打我的頭」之侵犯行為，即「隨便講一講」而坦承殺人重
    罪，被告戊○○因員警「他恐嚇我，要帶我去廁所問筆錄」
    即坦承殺人重罪，均顯與常情有違。且倘被告乙○○、戊○○確受員警不正取供，遇有自清機會，當會極力澄清，況被
    告乙○○、戊○○為警逮捕後，旋於翌日接受檢察官複訊，
    苟其確受員警不正取供而承認殺人重罪，衡情當會立即向檢
    察官申告前開情事，供檢察官即刻查證其言之真假以還其清
    白，豈會不即時掌握機會為己辯駁，尤以，被告乙○○、戊○○於嗣後檢察官訊問及原審本院羈押訊問、延押訊問及原
    審準備、審理程序，均未曾提及有何遭警不正取供之事，且
    多次表明警詢自白內容實在，被告乙○○遲至九十五年八月
    二十一日原審審判期日時，被告戊○○遲至九十六年七月十
    九日本院審判期日時，始當庭向法院陳明於警詢中曾遭員警
    威嚇，所為刑求抗辯時機，實均與情理不符。是被告乙○○
    、戊○○所稱於警詢中遭警威嚇而為自白一節，顯係臨訟杜
    撰飾卸之詞，洵不足採。
二、證人即共同被告乙○○、甲○○、戊○○於警詢、偵查及原
    審法院審理中之對於其他共同被告犯行之陳述，均有證據能
    力：
  (一)按大法官會議釋字第五八二號解釋意旨，共同被告於被告案
    件中係屬證人，法院應踐行人證之法定調查程序，始具有證
    據能力；而共同被告於被告案件之警詢、偵查中陳述，因被
    告無從為詰問，而有礙被告之對質詰問權，應無證據能力。
    再法院就被告之案件對其他共同被告或與被告有共犯關係之
    人調查，均應依人證之調查程序傳喚該共同被告或共犯到場
    ，命其立於證人之地位而為陳述，並通知被告，使被告有與
    之對質及詰問其現在與先前陳述之瑕疵的機會，以確保其對
    質詰問權，並藉以發現實體真實（最高法院九十四年度台上
    字第一七七六號判決意旨參照）。是依上開大法官會議解釋
    及最高法院判決意旨，法院如於共同被告以證人身分到庭陳
    述，訊問被告對共同被告之審判外陳述有何意見，並准許被
    告對於共同被告當庭及先前陳述進行詰問，即已賦予被告對
    於共同被告對質詰問機會，此時共同被告於審判外陳述之瑕
    疵，應已治癒，而具有證據能力。
  (二)被告甲○○於原審九十五年七月三十一日審判期日，以證人
    身分依法具結後，由檢察官、被告乙○○、戊○○之辯護人
    依法進行交互詰問（原審卷(二)第六頁至第二十二頁）；被告
    戊○○於原審九十五年七月三十一日審判期日，以證人身分
    依法具結後，由檢察官進行詰問，被告乙○○、甲○○之辯
    護人則無問題詰問，被告乙○○、甲○○亦表示無意見；被
    告乙○○於原審九十五年八月二十一日審判期日，以證人身
    分依法具結後，由檢察官、被告戊○○之辯護人依法進行交
    互詰問（原審卷(二)第一○五頁至第一三○頁），被告甲○○
    之辯護人則無問題詰問。則被告乙○○、甲○○、戊○○於
    警詢、偵查及原審法院審理中，本於被告身分所供有關其他
    共同被告犯行之陳述，既經原審法院以證人身分傳喚到庭陳
    述，並給予其他共同被告及其辯護人當庭詰問、對質機會。
    被告乙○○、甲○○、戊○○，於警詢、偵查及原審法院審
    理，本於被告身分所供有關其他共同被告犯行之陳述，對於
    其他共同被告，自有證據能力。
乙、實體部分
一、被告乙○○：
    訊據被告乙○○固坦承曾持彭仲豪所有之球棒毆打死者董聿
    玲頭部，復以滅火器噴灑被害人，並將車牌號碼ＳＥＳ－○
    二一號輕型機車推倒，惟否認有何殺人犯行，辯稱：「…我
    當時是因為喝酒，有點酒醉，且是對方挑釁，我才會失手打
    死他…」（九十六年六月十二日本院準備程序筆錄第二頁）
    、「…我並沒有要殺他的動機及目的，是他找我麻煩，我是
    與他互毆，我是酒後失去理智才會發生大禍…」（九十六年
    十月四日本院審判筆錄第二頁）等語。經查：
  (一)死者即被害人董聿玲經解剖鑑驗結果，頭頂部有一條五乘零
    點三公分長形多發性撕裂傷，研判該挫傷為一長形硬物造成
    之挫傷，此有法務部法醫研究所九十五年四月十二日法醫研
    究所（九五）醫鑑字第○二○七號鑑定書（九十五年度相字
    第一四二號卷第一二二頁）在卷可稽，復經證人即法醫羅澤
    華於九十五年十月二十三日原審審理中到庭證稱：「…（從
    你本次鑑定可否判斷，死者有受到磚頭及球棒的攻擊？）長
    長的棍子我想有，因為頭頂的部分傷勢看起來是棍子造成…
    」（原審卷(二)第一八○頁、第一八一頁）甚詳，是死者頭頂
    部確有一長形棍類物品造成之傷勢，至為明確。又被告乙○○於上揭犯罪時、地，曾持彭仲豪所有之球棒毆打死者董聿
    玲頭部一情，業據被告乙○○坦承在卷，核與被告甲○○於
    警詢、偵查時證稱：「…我聽到後車箱打開，看到乙○○拿
    球棒往巷內走，我就下來看他拿球棒與被害人說不到三句話
    就往被害人頭部方向揮打了一下及背部二至三下，此時被害
    人就倒地…」（九十五年一月十七日警詢筆錄，偵查卷第二
    十八頁）、「…他（乙○○）開後車廂拿球棒，當時我還在
    車內，隨即跟著下車…我看到乙○○拿球棒打死者頭跟背…
    」（九十五年一月十八日偵查筆錄，偵查卷第一二二頁）、
    祕密證人Ａ２於九十六年一月二十二日原審審理中證稱：「
    …（九十五年一月十八日〈應係十七日之誤載〉凌晨在桃園
    縣中壢市○○路十一巷四號附近，你有無看到什麼樣的情形
    ？）我聽到一聲很響的聲音，我就出來看是什麼情形，我看
    到一個人拿著一支球棒打另外一個人…我只能確認拿球棒的
    人是靠近在檢察官旁邊的那位被告（即乙○○）…（拿球棒
    的那個人有打被害人，是打被害人什麼部位？）頭部…」（
    原審卷(三)第一六五頁、第一七○頁、第一七一頁）等情，互
    核相符。另依據現場監視錄影翻拍照片顯示（原審卷(二)第六
    十三頁至第六十九之一頁，十四紙），九十五年一月十七日
    凌晨零時二十五分三十八秒至二十六分零一秒間，曾有黑衣
    人持球棒一支毆打被害人之事發經過，該錄影畫面中手持球
    棒之黑衣人確屬被告乙○○無誤，亦據被告乙○○自承在卷
    。再扣案彭仲豪所有之球棒一支，經送內政部警政署刑事警
    察局鑑驗結果，球棒上血跡之DNA-STR 型別與被害人相符，
    此有內政部警政署刑事警察局九十五年一月二十五日刑醫字
    第○九五○○一八八七二號鑑驗書（原審卷(一)第一九七第一
    九八頁）在卷足參。足認被告乙○○上揭持扣案彭仲豪所有
    之球棒一支，毆打被害人頭頂部之任意性自白與事實相符，
    應堪採信。而前揭傷勢係由被告乙○○持球棒毆打被害人之
    頭部而造成，至為灼然。至被告乙○○雖於原審審理中一度
    辯稱，其於案發當日係持球棒毆打被害人頭部右側（原審卷
    (二)第三十三頁）；被告甲○○雖於原審審理中一度證稱，被
    告乙○○係持球棒毆打被害人左側（原審卷(二)第八頁），惟
    被害人頭部撕裂傷之位置係位於頭頂部正中央處，此有驗斷
    書、相驗照片（相驗卷第九十五頁至第九十九頁、第一○六
    頁）在卷足參，堪認被告乙○○以球棒毆擊被害人頭部之位
    置，應為頭頂部正中央處。被告乙○○、甲○○所為與上開
    傷勢跡證相異之陳述，應係爭執混亂之中，記憶錯誤所致，
    尚無足採。
  (二)被告乙○○固辯稱，其僅以球棒毆打被害人頭部一次，毆打
    一次之後被害人即倒地，惟查，祕密證人Ａ２於九十六年一
    月二十二日原審審理證稱：「…我看到一個人拿著一支球棒
    打另外一個人，被打的那個人被打到倒在地上之後，打的人
    還不願意停手，一直繼續打…（胖胖的人拿球棒打被害人幾
    下？）我看到的起碼有三次…」（原審卷(三)第一六五頁、第
    一六六頁），核與被告甲○○於九十五年一月十七日警詢中
    所供：「…（你何時下車看到何狀況？）我聽到後車箱打開
    ，看到乙○○拿球棒往巷內走，我就下來看他拿球棒與被害
    人說不到三句話就往被害人頭部方向揮打了一下及背部二至
    三下，此時被害人就倒地…」（偵查卷第二十八頁）、九十
    五年一月十八日偵查時證稱：「…（你當時人在何處？）我
    在死者倒地前有先踢死者一腳，後來死者倒地，乙○○仍持
    球棒打死者的背部跟頭部…」（偵查卷第一二三頁）等節，
    互核相符。且被告乙○○於警詢、偵查及原審法院羈押訊問
    中，亦迭次供稱：「…我跟甲○○先毆打被害人。我手持球
    棒，用球棒先打到頭部及身體總共打了四至五次…」（九十
    五年一月十七日警詢筆錄，偵查卷第十三頁）、「…我打死
    者幾下後，甲○○就把我的球棒搶走，然後他也用腳踢死者
    的上半身幾下…」（九十五年一月十八日偵訊筆錄，偵查卷
    第一二○頁）、「…（你拿球棒打死者何處？）頭部及上半
    身…」（九十五年一月十八日原審羈押訊問筆錄，原審九十
    五年度聲羈字第七十八號卷第十五頁）。是被告甲○○、秘
    密證人Ａ２所言內容，與被告乙○○先前坦承以球棒毆打董
    聿玲頭部多次，且毆打死者頭部及上半身之內容相符，而均
    與被告乙○○事後所辯僅曾毆打被害人一下之情節迥異。綜
    合被告甲○○、秘密證人Ａ２所證情節，被告乙○○至少曾
    以球棒毆打被害人頭部一次及背部二次一情，應堪認定。至
    被告乙○○雖曾供承持球棒毆打被害人「四、五次」，被告
    甲○○復曾證稱被告乙○○於案發當時，係持球棒毆打被害
    人頭部一下、背部「二、三下」，惟依秘密證人Ａ２之證述
    ，其於案發當時僅「看到起碼有打被害人三次」。查本案既
    無積極證據足認被告乙○○持球棒毆打被害人之次數總和超
    過三次，而被告乙○○確曾持球棒毆打被害人頭頂部一次之
    事實，復經認定如上。則依罪疑有利於被告之法理，應認被
    告乙○○於案發當時，持球棒毆打被害人背部之次數，應為
    二次。
  (三)又被告乙○○於九十五年一月十七日凌晨零時三十分零一秒
    ，手持滅火器返回案發現場，並於同日凌晨零時三十分零三
    秒至凌晨零時三十分四十二秒間，持續以滅火器朝被害人噴
    灑，致滅火器泡沫覆蓋被害人頭身，並滲溢蔓延至趴臥之被
    害人臉面口鼻一節，有監視錄影翻拍照片附卷足參（原審卷
    (二)第八十六頁至第九十四頁，照片第四十七張至第六十三張
    第）。至被告乙○○於九十五年八月二十一日原審審理雖稱
    ：「我噴完之後，就順手把他身旁的摩托車拉出來並推倒，
    我沒有注意摩托車有沒有壓到他…」（原審卷(二)第一一一頁
    ），惟祕密證人Ａ２於九十六年一月二十二日原審審理時證
    述：「…（你有沒有看到機車如何壓在被害人身上？）本來
    機車是停在被害人倒地的旁邊，後來有個人把機車拉過來壓
    在被害人身上…」（原審卷(三)第一六八頁）等詞，且依卷附
    監視錄影翻拍照片所示，被告乙○○於九十五年一月十七日
    凌晨零時三十分四十五秒至凌晨零時三十分五十一秒間，將
    尚與被害人有一段距離之機車拉近被害人身邊，並於零時三
    十一分零秒時，將該機車朝倒地上之被害人身上推倒（原審
    卷(二)第九十五頁、第九十六頁，照片第六十四張至第六十六
    張）。由於本件車牌號碼ＳＥＳ－○二一號輕型機車與被害
    人尚距相當距離，而被告乙○○係將該機車拉近被害人身邊
    後始將機車推倒，顯然其意即在以機車壓住被害人。是被告
    乙○○所辯僅係推倒被害人身旁之機車，不知道機車是不是
    壓在被害人身上之詞，顯與事實未合。
  (四)至公訴意旨稱被告乙○○持扣案磚塊攻擊被害人頭部一節，
    被告戊○○於九十五年一十七日警詢及九十五年一月十八日
    原審羈押庭訊問時雖證稱：「…我朋友在跟人打架，我就去
    看，我就看到乙○○往回走，手上還拿著球棒，我問乙○○
    什麼事，他說死者罵他，且又推他，所以他就打他（被害人
    ），我就走到巷內看到死者趴在地上臉部朝下…乙○○就又
    拿了磚塊作勢朝死者頭部打，我不知道打到那裡，但打到磚
    塊碎掉，我就回店內用一般音量跟彭仲豪說乙○○跟人在打
    架，結果我與彭仲豪、巧宜學、吳亮孝就又回到現場…」（
    偵查卷第六十三頁）、「…是乙○○拿磚塊打死者，我有看
    到…」（原審九十五年度聲羈字第七十八號卷第二十一頁）
    等詞。然而，
  (1)依被告戊○○所證內容，其前稱被告乙○○持磚塊毆打被害
    人頭部之時間點，係在戊○○第一次到案發現場查看被害人
    情況之時。經核即與檢察官所指被告乙○○持磚塊毆打被害
    人之時間點，係在彭仲豪、吳亮孝、巧宜學等人陸續進入巷
    中查看被害者並離去之後，顯然不符。且被告戊○○嗣於九
    十五年三月十六日原審羈押庭訊問及九十五年七月三十一日
    原審審理時則改稱：「…（為何向檢察官供稱係乙○○打死
    者，且敲一下磚塊就碎了，到底實情為何？）我本身沒有看
    到，當時是因為生氣乙○○說我持扣案的磚塊打死者，才會
    如此陳述…」（原審九十五年度偵聲字第一六三號卷第二十
    五頁）、「…我沒有看到。當時在警察局，乙○○一直把拿
    磚塊砸人的事情推給我，所以我才這樣講。因為我沒有確實
    看到他拿磚塊打人，只是因為乙○○一直說磚塊是我的，所
    以我才這樣講…我沒有確實看到他（乙○○）拿磚頭打人，
    …」（原審卷(二)第二十八頁、第二十九頁）。是被告戊○○
    雖前曾證稱被告乙○○持磚毆打被害人，嗣則改稱並未看見
    被告乙○○有持磚攻擊被害人之情事，則被告戊○○就被告
    乙○○是否曾持磚毆打被害人一節，供詞既前後矛盾，所證
    是否屬實，已顯有可疑。
  (2)至被告乙○○固於原審及本院審理時坦承曾持磚塊毆打被害
    人，惟前於九十五年一月十七日第二次、第三次警詢、偵查
    及九十五年一月十八日原審羈押訊問時，堅決否認此部分犯
    行（偵查卷第十四頁、第十五頁、第十六頁；原審九十五年
    度聲羈字第七十八號卷第十五頁），並一度指稱持磚毆打被
    害人者應為被告甲○○（偵查卷第十三頁），嗣又稱實係被
    告戊○○所為（偵查卷第十七頁、第一二○頁；原審九十五
    年度聲羈卷第七十八號卷第十五頁）。就是否確曾持磚攻擊
    被害人一情，供詞前後反覆。而且，被告乙○○於九十五年
    五月十六日原審訊問時稱：「…甲○○拿走我的球棒，接下
    來甲○○就走回薑母鴨店，我還留在現場，對方雖然倒在地
    上，但是還是一直罵我，我生氣才撿路上的磚塊打對方一下
    …」（原審卷(一)第二十八頁），於九十五年八月二十一日原
    審審理中則改稱：「…他又爬起來，把我推到車旁，他用手
    掐我的脖子，我用力推他，後來我就撿起路旁的磚塊打他…
    」（原審卷(二)第一○九頁），且於同日審理中，經詢問持磚
    毆打被害人時，被害人是站著的還是趴著時，卻答稱「不太
    記得」（原審卷(二)第一二○頁），可知被告乙○○就其究係
    於何種情狀下、出於何種原因持磚毆打被害人，及被害人在
    遭到磚塊毆打時之動作究係為何，所供均前後矛盾、含糊不
    清，且自白持磚毆打被害人之時間，亦與檢察官所認不符。
    尤有甚者，被告乙○○於九十五年八月二十一日原審審理時
    ，經提示監視錄影翻拍照片後供述：「…（提示二十五分三
    十四秒監視錄影帶翻拍照片，你講說用磚塊砸被害人是這次
    嗎？）是的…（不可能，從這張照片往後看，你都還拿著球
    棒，怎麼可能還同時拿磚塊？）磚塊我在路旁撿的…（你磚
    塊是不是球棒被拿走之後，才在路旁隨便撿磚塊？）對。沒
    錯…（從監視畫面看，你的球棒確定是在二十六分零七秒才
    被搶走的？）對…（你那時候球棒被搶走，你又跟著出去，
    你怎麼會有時間砸被害人？）我不清楚…」（原審卷(二)第一
    一六頁、第一一七頁、第一二四頁、第一二五頁）等內容，
    就其究於何時、如何持磚毆打被害人等情，非惟無法自圓其
    說，且均與監視錄影光碟翻拍照片所示案發當時在場之人之
    行為、舉動均相互矛盾、多所不符。由上可知，被告乙○○
    此部分自白既有諸多疑點，且復查無其他積極證據足認乙○○確有此部分犯行，當無從遽以被告乙○○單一之自白，即
    認其確有持磚毆打被害人之犯行。
二、被告甲○○部分：
    訊據被告甲○○固坦承曾以腳踢被害人，惟否認有何殺人犯
    行，辯稱：「…我沒有殺人，我只是…去勸架而已…」（九
    十六年七月十九日本院審判筆錄第三頁）、「…我只是勸架
    而已，也不是真的動手打被害人…」（九十六年十月四日本
    院審判筆錄第七頁）等語。經查：
  (一)被告甲○○於警詢以迄原審審理時，在歷次訊問過程中，皆
    坦承其於案發當時乙○○持球棒毆打被害人前，曾以腳踢被
    害人腰側接近大腿處，並屢次供承：「…被害人一手抓著乙○○胸口，一手壓住乙○○的頭，乙○○的左手試圖扳開被
    害人的手，我就跑過去幫忙扳開被害人的手，並往被害人的
    左腰部用力踹下去…（被害人）站著往後退…乙○○把我推
    開，拿著球棒衝過去，當時被害人有點往前彎，快倒快倒的
    樣子，乙○○直接拿球棒從被害人的側面，不知是手部還是
    頭部打下去，被害人就往後仰並躺了下去…」（九十五年七
    月三十一日原審審判筆錄，原審卷(二)第九頁、第十頁）、「
    …我只有在他們兩個人扭打時，要拉開他們時，踢被害人腰
    部一下，被害人因站立不穩，頭往前傾，我就看乙○○衝向
    前去，拿球棒打被害人一下，被害人倒下去…」（九十五年
    八月二十一日原審審判筆錄，原審卷(二)第一三○頁）等語在
    卷。而被告乙○○於警詢及原審審理中亦證稱：「…我跟甲○○先毆打被害人。我手持球棒，用球棒先打到頭部及身體
    總共打了四至五次。甲○○於同時用腳踹被害人…」（偵查
    卷第十三頁）、「…（你幾公分高？）一百六十七公分…（
    被害人比你高…被害人有彎身，所以你打到被害人頭部右後
    方？）是的…」（原審卷(二)第三十三頁）、「…為什麼你可
    以打到被害人的頭部？）他有彎身…」（原審卷(二)第一二九
    頁）等情，由被告乙○○所證案發當天係因被害人曾經彎腰
    ，而得以打到被害人頭部一節，與被告甲○○所供因其踢被
    害人之腰側一腳導致被害人彎腰，被告乙○○因而得以持球
    棒攻擊被害人頭部之情，互核相符，足見被告甲○○所稱在
    被害人與乙○○扭打時，曾踢被害人腰側一次之任意性自白
    與事實相符，應堪採信。另依被告甲○○於九十五年七月三
    十一日原審審理時所述：「我右腳之前曾經出過車禍，右腳
    踝擦傷。我從巷子裡面出來時，看了一下，當時腳踝已經腫
    起來，結疤的地方裂開，已經在流膿或流血。在拉扯或是在
    踢被害人之前，我腳的傷口並沒有流血…」（原審卷(二)第十
    三頁、第十四頁），可知被告甲○○在以腳踢被害人之前，
    右腳傷口並未流血，而於腳踢被害人之後，右腳舊傷復發，
    顯然該舊傷應係被告甲○○以右腳踢被害人所致，則被告甲○○同日審理時所稱係以左腳踢被害人的左側腰之詞，應係
    時間日久、記憶疏漏所致，尚無足採。
  (二)而被告甲○○於被害人倒地後，仍持續踢被害人一節，已據
    被告乙○○於警詢、偵查及原審審理時證稱：「…甲○○用
    腳踢死者上半身，共踢了二、三下…」（九十五年一月十七
    日警詢筆錄，偵查卷第十七頁）、「…我打死者幾下後，甲○○就把我的球棒搶走，然後他也用腳踢死者的上半身幾下
    …」（九十五年一月十七日偵查筆錄，偵查卷第一二○頁）
    、「…在我打完被害人一下後，他（指甲○○）搶走我的球
    棒之後，他就踢被害人一下…當時被害人是趴在地上…」（
    九十五年八月二十一日原審審判筆錄，原審卷(二)第一○八頁
    ）等語甚詳；秘密證人Ａ２於九十六年一月二十二日原審審
    理時亦證稱：「…（九十五年一月十八日〈應係十七日之誤
    載〉凌晨在桃園縣中壢市○○路十一巷四號附近，你有看到
    什麼樣的情形？）我聽到一聲很響的聲音，我就出來看是什
    麼情形，我看到一個人拿著一支球棒打另外一個人，被打的
    人那個人被打到倒在地上後，打的人還不願意停手，一直繼
    續打，我就聽到巷子口那邊，另外一個人在講說『那個人跑
    哪裡去』，就看到另外那個人從巷子口跑到巷子裡，另外那
    個人用腳很用力的踢被害人，起碼有二、三下，踢被害人的
    上半部，那種力道不是只是試試看人是不是活著…」（原審
    卷(三)第一六五頁）等詞，由於被告甲○○與乙○○係最早抵
    達案發現場之人，現場持有球棒者係被告乙○○，此已據被
    告甲○○、乙○○分別坦認在卷，故秘密證人Ａ２所稱與持
    球棒之被告乙○○共同出現在現場之「另外那個人」，所指
    係被告甲○○無誤。雖本件監視錄影之時間並非分秒接連不
    斷，由監視錄影翻拍照片顯示，被告乙○○自案發當天凌晨
    零時二十五分三十四秒起，持球棒與被害人扭打，二十五分
    三十八秒時被害人已不支倒地，直到二十五分四十秒，被告
    乙○○仍持續以球棒攻擊被害人，迄二十五分四十八秒，被
    告乙○○仍持球棒揮舞攻擊，之後至二十六分零七秒，出現
    被告甲○○手持球棒畫面之間，被告乙○○、甲○○二人之
    動作因攝影畫素之關係而模糊難辨，此有監視錄影翻拍照片
    （原審卷(二)第六十五頁至第六十九頁之一，照片第五張至第
    十五張），然衡情被告甲○○勢需於此段時間內已有自被告
    乙○○處取得球棒之動作，始能在二十六分零七秒時有手持
    球棒準備離開案發現場之畫面。是被告甲○○自取得球棒至
    手持球棒離開監視畫面之間，既仍有相當時間，則尚難僅因
    此段時間之內監視錄影畫質不佳，而難以辨別被告甲○○之
    行為舉止，及依監視錄影翻拍照片所示，被告甲○○於二十
    六分零七秒手持球棒準備離開現場時，並無腳踢或毆打被害
    人之動作，即置被告乙○○及秘密證人Ａ２之證詞於不顧，
    反逕為有利於被告甲○○之認定。綜上，堪認被告甲○○於
    被害人倒地後，仍持續以腳踢被害人至少二次之情為真。被
    告甲○○嗣後所辯僅曾於被害人倒地之前踢被害人一次，顯
    係卸責之詞，而被告乙○○事後改稱甲○○僅踢被害人一次
    ，應係出於迴護之情，均不足採。
  (三)又被告甲○○於被害人倒地後，有持磚塊或其他物體毆打被
    害人之情，已經秘密證人Ａ２於九十六年一月二十二日原審
    審理中經告以偽證罪之處罰規定後，具結證稱：「…踢他的
    人又跑去找東西，我又看到他拿東西敲敲被害人的頭部…（
    你有沒有看到在場的人有人拿磚塊打被害人？）我不曉得是
    什麼東西，但是確實有人找東西去打被害人的頭部，但是我
    不曉得那是什麼東西，我也沒有辦法形容那個東西是什麼東
    西，但是我有看到他打被害人頭部的動作…（你剛說用腳踢
    與拿某物體打被害人頭部的人是同一個人？）是同一個人…
    」（原審卷(三)第一六五頁、第一六六頁、第一六八頁）。雖
    辯護人稱本件監視錄影並未拍攝到被告甲○○持磚毆打被害
    人一節，惟本件監視錄影之時間並非分秒接連不斷，且拍攝
    畫面模糊，在被告乙○○持球棒毆擊被害人之過程中，被告
    甲○○之確切動作究係為何、究否曾有持不明物體毆打被害
    人之行為，實難從監視畫面精確判斷，此有監視錄影翻拍照
    片（原審卷(二)第六十五頁至第六十九之一頁，照片第五張至
    第十五張）可稽，而秘密證人Ａ２與被告甲○○素不相識，
    實難認Ａ２有何甘冒偽證罪之風險，僅為恣意誣攀素不相識
    且夙無怨隙之被告甲○○之理，本件既有秘密證人Ａ２就甲○○上開行為指證歷歷，則尚難僅因監視設備功能、品質之
    限制，即將秘密證人Ａ２之證詞置於不顧，而逕為有利於被
    告甲○○之認定。是秘密證人Ａ２所證，甲○○曾持不明物
    體毆擊被害人頭部一情，應堪採信。
  (四)至於，
  (1)被告甲○○辯稱，其在被告乙○○與被害人扭打時，踢被害
    人一腳之目的僅在分開二人。惟被告乙○○與被害人扭打當
    時，被告乙○○已手持球棒欲攻擊被害人，而球棒係堅實物
    體，倘以之毆擊被害人頭身等要害處，被害人勢將非死即傷
    ，故倘被告甲○○確欲分開二人以避免爭執之發生，理應先
    拉住並制止手持球棒之乙○○，而非竟以腳踢被害人之腰側
    部位，使被害人因突遭腳踢後反應不及，而處於更易遭受攻
    擊之地位，是被告甲○○所辯，已與常理未合。又被告甲○○在被害人倒地之前曾踢被害人一腳，因為當時被害人與被
    告乙○○要打起來，被告乙○○先揮棒要打被害人，被害人
    看起來要反擊，所以被告甲○○就踢被害人一腳之情形，已
    據被告甲○○於九十五年五月十六日原審訊問時供承在卷。
    揆諸被告甲○○上開供述，被告甲○○以腳踢被害人之目的
    ，顯係為阻止被害人對被告乙○○之攻擊行為有所反擊，而
    與被告甲○○所辯僅係單純為分開二人，顯有不同。是被告
    甲○○在被告乙○○已持有球棒而隨時可能毆擊被害人之情
    形下，竟仍踢被害人一腳，並使身高矮於被害人之被告乙○○，得以趁被害人遭踢彎腰之際，直接以球棒毆擊被害人頭
    部，足認被告甲○○所為顯係出於與被告乙○○共同出於殺
    人之犯意聯絡，而以腳踢被害人之方式壓制被害人之反擊。
    是被告甲○○所稱僅係單純為分開扭打之乙○○、被害人二
    人，顯係飾卸之詞，洵無足採。
  (2)被告甲○○另辯稱，其既曾將被告乙○○之球棒搶下，使被
    告乙○○停止以球棒毆擊被害人，足認其實無殺人之犯意云
    云。惟依監視錄影翻拍照顯示（原審卷(二)第六十四頁至六十
    九頁之一，照片第四張至第十五張），被告乙○○於二十五
    分三十四秒持球棒毆打被害人，至二十五分三十八秒被害人
    倒地，被告乙○○繼續持球棒揮擊被害人，被告甲○○出現
    於畫面，未將被告乙○○球棒搶走，二十五分四十秒被告乙○○持球棒揮擊被害人，二十五分四十八秒被告乙○○仍持
    球棒，二十五分四十九秒被告甲○○雙手拉著被告乙○○，
    二十五分五十三秒至二十五分五十八秒，畫面模糊無法看出
    被告乙○○、甲○○二人動作，而於二十五分五十三秒，被
    害人坐倒地上，二十五分五十八秒之後被害人臥倒地上，二
    十六分零一秒被告乙○○、甲○○站在臥倒地上之被害人身
    旁，二十六分零七秒，被告甲○○持球棒朝巷口走，被告乙○○跟隨在後。由上可知，被害人遭被告乙○○持球棒揮擊
    倒地，被告甲○○並未立即制止被告乙○○，猶任由被告乙○○持球棒朝倒地之被害人揮擊，再參以被害人倒地後，被
    告甲○○仍以相當力道腳踢被害人二下，並持不明物體歐打
    被害人頭部，此已詳如前述，則徒以被告甲○○搶走球棒之
    動作，實無從遽認被告甲○○即無殺人之犯意。
三、被告戊○○部分：
    訊據被告戊○○固坦承於案發當天曾經二度到案發現場查看
    被害人，二次並均曾以腳碰觸死者，惟辯稱：「…我是與吳
    亮孝把被害人搬到一旁，從他的身上跨過。我真的沒有踢被
    害人…」（九十六年六月十二日本院準備程序筆錄第二頁）
    、「…我只是碰碰他（被害人），目的是看他是否清醒，並
    沒有動手攻擊被害人…我沒有磚塊打他，我只是基於好心，
    將被害人挪到旁邊，避免被害人被車子撞到…」（九十六年
    七月十九日本院審判筆錄第十九頁、第二十四頁）、「…我
    沒有攻擊對方…我沒有打人…」（九十六年十月四日本院審
    判筆錄第二頁、第七頁）等語。經查：
  (一)扣案之被告戊○○於案發當日所穿著沾有血跡之黑色球鞋，
    經送內政部警政署刑事警察局鑑驗結果，球鞋上血跡之DNA-
    STR型別與被害人相符，此有內政部警政署刑事警察局九十
    五年一月二十五日刑醫字第○九五○○一八八七二號鑑驗書
    （原審卷(一)第一九七頁、第一九八頁）在卷足參。而告被戊○○於警詢、偵查均供述：「…警方現場查扣我所穿著之黑
    色球鞋一雙，該球鞋是我所有，為平時所穿…黑色球鞋上之
    血跡是我以腳踢死者頭部時所造成的…第二次（警詢）我供
    稱為用腳撥死者，實際是用腳踹死者頭部二下…」（九十五
    年一月十七日警詢筆錄，偵查卷第六十六頁）、「…我踢死
    者的頭二下…（為何要踢他？）因為乙○○是我朋友，他跟
    我說死者挑釁他，又推他…（你踢死者時他已經倒地？）是
    …（九十五年一月十八日偵查筆錄，偵查卷第一二七頁）等
    語。且被告戊○○於九十五年一月十八日原審羈押訊問中再
    次供稱：「…（你於警訊中所述是否都是照實說的？）是，
    我確實有用腳踢死者頭部二下…（何時踢死者？）死者被乙○○打趴在地上時，當時他還沒有被拖到機車旁邊，他是我
    和吳亮孝將他拖到機車旁邊，距離約三、四公尺，約拖了幾
    步…」（九十五年度聲羈字第七十八號卷第二十頁、第二十
    一頁）。雖被告戊○○嗣於原審及本院審理中復再翻異前詞
    ，稱實係以腳「撥動」、「碰」被害人，目的僅在看看被害
    人是否死亡，以腳「撥動」或「碰」被害人，與「腳踢」被
    害人，二者所指之行為強度及力道顯有差異，此為一般智識
    程度正常之人所得輕易理解，是被告戊○○既於第二次警詢
    中，就其於第一次警詢時自稱是以腳「撥」、被害人一節，
    向警方表示應更正為「踢」被害人，並就其踢死者頭部係出
    於為友人乙○○遭受挑釁而不平等緣由亦供承明確，且於羈
    押訊問中亦再次明確供稱是用腳「踢」被害人頭部，則其前
    揭所辯是否屬實，實令人質疑。
  (二)又被告戊○○另稱：「…（你到底踢被害人幾下？）應該是
    踢被害人一下或二下…（踢被害人的什麼地方？）應該是踢
    被害人的背部…」（九十五年五月十六日原審訊問筆錄），
    原審卷(一)第二十三頁、第二十四頁）、「…因為被害人都沒
    有起來，倒在那邊，我就用腳推被害人一下不知道是被害人
    的肩膀還是頭部…」（九十五年七月二十三日原審審判筆錄
    ，原審卷(二)第二十七頁）；證人吳亮孝於九十五年七月十七
    日原審審理時亦證稱：「…我就跟戊○○…走到巷子裡面去
    看那個人有沒有怎麼樣…我用腳去碰被害人的肩膀…（戊○○當時在幹嘛？）他當時在我旁邊，他也是用腳去碰他…他
    碰被害人二下…（戊○○碰被害人哪裡？）應該是手臂那邊
    …」（原審卷(一)第一五○頁、第一五一頁）等詞。惟被害人
    除頭部外傷有明顯流血現象外，身體軀幹及四肢等部位僅有
    擦挫傷，並未有顯著因傷出血之跡象，此有台灣桃園地方法
    院檢察署相驗屍體照片五張（相驗卷第一○五頁至第一○七
    頁）、法務部法醫研究所九十五年四月十二日法醫研究所（
    九十五）醫鑑字第○二○七號鑑定書（相驗卷第一一八頁至
    第一二四頁）附卷足參，復據證人即鑑定人羅澤華法醫於九
    十五年十月二十三日原審審理時證述：「…（就你相驗被害
    人屍體的結果，被害人的腰部、臀部有沒有流血？）鑑定報
    告沒有記載，代表我當時沒有看到有這個情形…（所以說如
    果有人用腳去踹被害人的腰部或臀部，應該鞋底不會驗出血
    跡？）如果他背部沒有流血，理論上鞋底當然不會有血跡…
    （就你相驗的結果，如果沒有記載傷痕就是沒有傷？）我如
    果有看到就會記載，有些小傷我可能沒有看到，但有看到一
    定會記載…」（原審卷(二)第一七八頁）等語甚詳。由於被害
    人倒地處並未見有大量血灘，此有現場照片（原審卷(一)第一
    二七頁至第一二八頁、第一三一頁）可稽，被告戊○○亦供
    稱：「…我在警詢時說死者頭部有一攤血，是因為當時警察
    問我時，給我看電腦的監視畫面，問我說亮亮的是什麼，警
    察說是血，我才這樣回答。但是我在現場沒有看到有一攤血
    …」（九十五年七月二十三日原審審判筆錄，原審卷(二)第二
    十九頁）等詞，而證人吳亮孝亦證稱：「…我跟他（戊○○
    ）說：『被害人這樣子，會不會被車撞到，要不要把他抬走
    。』…（後來你就跟戊○○把他抬走？）是的…（你抬被害
    人哪裡？）肩膀。戊○○抬被害人的腳部…」（九十五年七
    月十七日原審審判筆錄，原審卷(一)第一五二頁）等詞。是於
    被害人全身僅有頭部流血，身體軀幹及四肢並未出血，且現
    場亦無血灘之情形下，倘被告戊○○僅以腳碰被害人之肩膀
    、手臂，其球鞋上當不致留下血跡。又被告戊○○與證人吳
    亮孝一同搬動被害人時，既係由被告戊○○搬動被害人之腳
    部，則在被害人頭、腳顯有相當距離之情況下，更無在被告
    戊○○之球鞋上留有血跡之可能。再者，扣案之被告戊○○
    所有之黑色運動鞋上之血跡，是在鞋子的後端（偵查卷第一
    ○五頁），且依運動鞋上血跡遺留方式，並非沾染而致，與
    一般因不小心碰觸血跡所造成之抹擦痕跡並不相同。亦與一
    般人若要以腳碰觸物體以確定反應時，多用腳尖輕觸，血跡
    殘留於鞋尖之情形迥然不同，反與一般人以腳踹踢物體時，
    當以鞋跟施力之情形較為相符。顯見被告戊○○前稱球鞋之
    血跡係以腳踹踢被害人頭部二下所造成之供述，始與實情相
    符。
  (三)警方接獲報案前往案發現場，在被害人臥倒處查扣磚塊一個
    ，被害人頭部外傷有明顯流血，身體軀幹及四肢等部位僅有
    擦挫傷，並未有顯著因傷出血之跡象各情，此有現場照片（
    原審卷(一)第一二七之一頁、第一二八頁）、相驗屍體照片五
    張、法務部法醫研究所九十五年四月十二日法醫研究所（九
    十五）醫鑑字第○二○七號鑑定書（相驗卷第一○五頁至第
    一○七頁、第一一八頁至第一二四頁）在卷可憑，前揭磚塊
    經送內政部警政署刑事警察局鑑驗結果，磚塊上血跡之DNA-
    STR 型別與被害人相符，亦有內政部警政署刑事警察局九十
    五年一月二十五日刑醫字第○九五○○一八八七二號鑑驗書
    （原審卷(一)第一九七頁、第一九八頁）在卷足參。而證人乙○○於警詢及原審審理中均證稱：「…（死者頭部遭磚頭所
    擊，該磚頭是何人所持？在何處所取？）是戊○○（小成）
    。我不知道他在何處所拿…（你一共打了死者幾次？與何人
    ？）我第一次跟甲○○打，我拿球棒打，甲○○用腳踢死者
    上半身，共踢了二、三下。第二次是跟戊○○，我在旁邊看
    ，戊○○用磚頭打死者上半身，打了不止一下…」（九十五
    年一月十七日警詢筆錄，偵查卷第十七頁）、「…（你拿球
    棒打死者何處？）頭部及上半身，後來戊○○將死者拖到巷
    子裡面停放機車處，第一現場在靠近機車的旁邊，死者被我
    與甲○○毆打倒地後，戊○○將之拖到機車旁，戊○○有拿
    磚塊打死者，打完之後，我拿滅火器噴死者，噴完後，我再
    推倒他身邊的機車壓住死者…」（九十五年一月十八日原審
    羈押訊問筆錄，原審九十五年度聲羈字第七十八號卷第十五
    頁）等詞。且於證人乙○○所證，被告戊○○持磚毆打被害
    人之時間點，監視錄影亦拍到戊○○高舉手臂往躺在地上的
    被害人方向揮動之動作，有監視錄影翻拍照片可稽（原審卷
    (二)第八十四頁，第四十四張照片）。雖原審將前揭監視錄影
    送法務部調查局、內政部警政署刑事警察局解析放大，辨識
    照片內之影像手上是否持物品或丟擲物品，經回覆：「所送
    照片影本因影印略有失真，且該畫面拍攝畫素不佳、距離較
    遠等關係，致畫面中人物所佔面積過小，待鑑圖像特徵不明
    顯，僅憑該照片影本，歉難辨別畫面中穿白色衣服之男子手
    上是否有持物品或丟擲物品」、「檢視並擷取光碟內特定時
    間、特定人之動作影像畫面，因其原始影像解析度不佳，經
    處理及放大後仍無法辨識其手上是否持物品或丟擲物品」，
    分別有法務部調查局九十五年十月三十一日調科柒字第○九
    五○○四九六七二○號函、內政部警政署刑事警察局九十五
    年十二月二十日刑鑑字第○九五○一八八七八三號鑑驗書（
    原審卷(三)第十二頁、第十三頁、第一四二頁、第一四三頁）
    在卷足參。惟被告戊○○持磚毆打被害人一情，既據被告乙○○證述如上，且依卷附九十五年一月十七日凌晨零時二十
    八分十三秒之監視錄影翻拍照片（原審卷(二)第八十四頁，翻
    拍照片第四十四張）所示，以肉眼即可判斷被告戊○○右手
    之姿態、長度均呈不自然之角度，則尚難僅因囿於監視錄影
    畫面解析度不佳，無法精確判別被告戊○○是否手持物品，
    即認被告戊○○並無持磚毆打被害人之事實。此外，依原審
    卷(一)附現場採證照片所示，證物三之磚塊位置係在被害人倒
    臥處即白色轎車前方（原審卷(一)第一二七之一頁現場磚塊照
    片），而非如辯護人於九十六年七月二十五日向本院提出之
    刑事辯護意旨狀所指原審卷(二)附第二十五張至三十一張照片
    （原審卷(二)第七十四頁至第七十八頁）所示，係位於強國路
    十一巷路中央之不明物體；且辯護人所指物體縱認係磚塊，
    則在被告乙○○於九十五年一月十七日凌晨零時二十六分四
    十五秒離開現場時，該磚塊既仍位在路中央，倘確只有被告
    乙○○曾持之攻擊被害人，則該磚塊豈有可能在未經第三人
    移動之情形下，竟在被告戊○○於同日凌晨零時二十七分四
    十一秒搬動被害人時仍存在，直至二十八零九秒，其與吳亮
    孝持續逗留於案發現場時，自行消失於監視錄影畫面上，嗣
    並出現於被害人倒臥處旁？顯屬無稽。益見被告乙○○所證
    ，被告戊○○將被害人移到車旁後，復行持磚毆打被害人一
    節屬實。
  (四)至於，
  (1)被告戊○○於警詢及偵查中雖稱：「…（警方所查扣之磚塊
    是何人持有？（何處起出使用）由何人砸向死者？（次數、
    部位）現場何人目擊？）磚塊是由乙○○從現場地上撿起，
    砸向死者頭部一至二下；敲一下磚塊就碎掉了，當時現場只
    有我與乙○○二人，我親眼目睹乙○○施暴過程…」（九十
    五年一月十七日警詢筆錄，偵查卷第六十六頁）、「…（有
    無拿磚頭砸死者頭部？）沒有，是乙○○…（乙○○拿磚頭
    砸死者時旁邊還有何人？）只有我。甲○○應該是在店裡面
    叫其他的友人…」（九十五年一月十八日偵查筆錄，偵查卷
    第一二七頁）等語，且被告乙○○亦曾數度證稱磚塊為其所
    持用以攻擊被害人。惟被告乙○○、戊○○所稱，被告乙○○曾持磚塊毆打被害人頭部一情，係屬不實，業如前述。堪
    認被告乙○○前證述被告戊○○持磚攻擊被害人，然嗣後翻
    異前詞，將刑責自攬上身，顯係出於迴護被告戊○○之情，
    不足採信。
  (2)被告戊○○辯稱其曾與吳亮孝一起搬死者到路邊，當無殺人
    之犯意云云。惟查：將被害人搬至路旁係由吳亮孝所提議，
    被告戊○○對此並不爭執。而被告戊○○前曾以腳踹踢已倒
    地之被害人頭部，則其同意配合吳亮孝搬動被害人，究係出
    於同意吳亮孝所言，或實係出於隱匿犯行之考量，仍有可議
    。且被告戊○○於搬動被害人之後，尚曾持磚塊毆打被害人
    頭部要害，則當無從僅以被告戊○○曾協助吳亮孝搬動被害
    人至路旁，即可認被告戊○○並無殺人犯意。
四、按殺人與傷害致人於死之區別，應以加害人有無殺意為斷，
    不以兇器種類及傷痕之多少為絕對標準，亦不能因與被害人
    素不相識，原無宿怨，事出突然，即認為無殺人之故意。又
    下手之情形如何，於審究犯意方面，為重要參考資料，故認
    定被告是否有殺人犯意，自應審酌當時情況，視其下手之輕
    重、加害之部位等，以為判斷之準據。此有最高法院九十年
    度台上字第一八○八號判決意旨足資參照。再本案被害人
    經台灣桃園地方法院檢察署檢察官督同檢驗員到場相驗結果
    ，董聿玲受有頭面頸部頭部受創、頂骨有六公分裂傷併有凹
    陷骨折、額部及兩眼挫傷、右眼上方有三公分裂傷，胸腹部
    左胸下側挫傷，四肢部左手掌挫外傷挫傷、左手肘外側挫傷
    等傷害，再經法務部法醫研究所解剖鑑定經過：「外傷之觀
    察：1.頭部外傷：(10)頂部有長形多發性撕裂傷五乘零點三公
    分一處，撕裂傷旁另可見挫傷二乘一公分。2.胸部挫傷：(2)
    翻開皮膚，胸壁肋間肌未見外傷，打開胸腔可見右胸腔積血
    水，右肺塌陷及有挫傷出血，右胸後壁第六、七及八肋骨有
    骨折合併肋間肌出血」、「病理檢察結果：1.頭部多處鈍挫
    傷及撕裂傷。2.顱骨多發性骨折（左右頂骨、右枕骨）併延
    伸至右顱底。3.大腦蜘蛛膜下腔出血、右腦頂葉、枕葉及額
    葉下面挫傷出血。4.右胸後壁第六、七、八肋骨骨折。5.右
    肺挫傷出血。」、「對死者死亡經過及對死因之研判：1.死
    者死因為頭部鈍挫傷，導致顱骨多發性骨折合併顱內出血死
    亡。2.解剖發現死者頭頂部及枕部有數處之鈍挫傷及顱骨有
    多發性骨折，頭皮下有廣泛皮下出血，研判死者頭部曾受數
    次攻擊，但確實次數無法評估。3.死者頭頂部有一條五乘零
    點三公分長形多發性撕裂傷，研判該挫傷為一長形硬物造成
    之挫傷。4.死者枕部可見一處寬度不一，總長約九公分之凹
    陷性挫傷，因該挫傷無特定形狀，不確定是由何物體造成之
    傷害，有可能因重複打擊枕部造成之傷害，該挫傷造成枕骨
    多發性骨折併延伸至顱底。5.死者頂部及枕部之鈍挫傷是造
    成死者顱骨發生多發性骨折之主因，即造成死者死亡之主要
    傷害。6.左胸壁外側數處同方向長方形擦傷。7.左前臂後部
    擦傷一處及右腳內踝撕裂傷一處」，鑑定結果：「死因為頭
    部鈍挫傷，導致顱骨多發性骨折合併顱內出血死亡」，並有
    相驗卷所附驗斷書、相驗屍體證明書及法務部法醫研究所九
    十五年四月十二日法醫研究所（九十五）醫鑑字第○二○七
    號鑑定書可資佐證（相驗卷第九十五頁至第一○一頁、第一
    ○三頁、第一一八頁至第一二三頁）。證人即鑑定人羅澤華
    法醫亦於九十五年十月二十三日原審審理中到庭證稱：「…
    （本件被害人致死的原因？）頭部外傷造成…被害人頭部外
    傷嚴重，頭部外傷就可以直接導致死亡的結果…根據解剖的
    狀況，被害人頭部有長條形撕裂傷，後枕部有好幾個凹陷傷
    …這些頭頂的傷痕造成粉粹性骨折，一定有相當的外力才有
    辦法造成，不可能是一般跌倒造成…（後枕部的凹陷與頭頂
    部的傷是否可以確定是不同行為所造成？）應該是不同行為
    所造成…（從本次的解剖情形來看，是否可以判斷後枕部至
    少有幾次的攻擊行為？）應該超過一次…頭頂有遭受至少一
    次攻擊行為，後枕部至少有一次攻擊行為。後枕部為粉碎性
    骨折，通常是要一次以上的攻擊才會造成…頭頂的部分傷勢
    看起來是棍子造成…（造成後枕部的凹陷性挫傷是如何造成
    ？）粉碎性的骨折就是相當的力量造成的…（是否是棒球棒
    造成的？）應該不是。因為與頭頂的傷不一樣，所以應該是
    不同的兇器造成…」（原審卷(二)第一七五頁、第一七六頁、
    第一七七頁、第一七九頁、第一八○頁、第一八二頁）、「
    …（就你勘驗結果，用腳尖或腳後跟去踩，造成傷勢會不會
    一樣？）如果是用腳尖去踢，在完整的顱骨，因為他頭會動
    ，力量會分散…不會造成粉碎性骨折，如果是用腳踩的話，
    顱骨受力比較大，比較可能造成粉碎性骨折…如果是用踢的
    話，因為頭會動，相對力量手較少，這時如果顱骨已經快要
    碎了，也可能因為他踢，顱骨就碎掉…」（原審卷(二)第一八
    三頁、第一八四頁）、「…只有肋骨骨折，有可能造成死亡
    ，但不可能馬上死亡…肋骨骨折用腳去踩、去踹或用機車去
    壓都有可能造成…右肺挫傷出血，應該是與肋骨骨折一起造
    成的…（提示相驗卷第五十八頁照片，依照片所示，機車壓
    在被害人身上的位置會示會壓到造成被害人肋骨骨折？）有
    可能，因為肋骨本來就很脆弱…」（原審卷(二)第一七七頁）
    等語。揆諸上開被害人頭頂部、後枕部、胸部所受傷勢之位
    置，與被告乙○○、甲○○、戊○○，分持球棒、不明物體
    、磚塊毆打被害人頭部，被告戊○○以腳踹踢被害人頭部，
    被告甲○○以腳踢被害人上半身，被告乙○○以機車壓住被
    害人上半身之行為互核相符。足證被告乙○○、甲○○、戊○○等人持前述兇器並以腳踢而對被害人施加暴行時，下手
    甚重。況按頭部為人體脆弱部位，任何外力之打擊均可能導
    致死亡，被告乙○○持球棒對被害人頭頂部所為之毆擊行為
    復為被害人致命傷，而被告甲○○、戊○○隨後至現場參與
    圍毆時，被害人頭部已遭球棒毆擊，癱倒在地並無力反抗，
    而竟仍分別持不明物體及磚塊接續重擊被害人之頭部，被告
    戊○○並以腳踹踢被害人之頭部等人體重要部位。從被告乙○○、甲○○、戊○○三人出手之姿勢、下手用力之情狀，
    下手之部位，且並未將被害人送醫診治而離開現場之情狀綜
    合觀之，益見被告乙○○、甲○○、戊○○確係出於殺人犯
    意無訛。何況「摩托車壓倒在被害人的胸腔，如果影響被害
    人的胸部的活動，被害人可能無法呼吸而死亡。如果鼻子鼻
    腔遭到泡沫堵住，也有可能」，已據證人即本件鑑定人羅澤
    華法醫於九十五年十月二十三日原審審理時到庭證述在卷。
    是在被害人經歷被告乙○○、甲○○、戊○○三人上開多次
    攻擊後，傷勢已重，以滅火器噴灑泡沫於被害人口鼻及以機
    車壓住被害人上身，均有可能造成被害人無法呼吸而死亡，
    被告乙○○仍執意而為，益徵被告乙○○殺意尤堅。
五、按共同正犯之成立，祇須具有犯意之聯絡，行為之分擔，既
    不問犯罪動機起於何人，亦不必每一階段犯行，均經參與；
    共同實施犯罪行為之人，在合同意思範圍內，各自分擔犯罪
    行為之一部，相互利用他人之行為，以達其犯罪之目的者，
    即應對於全部所發生之結果，共同負責；共同正犯間，非僅
    就其自己實施之行為負其責任，並在犯意聯絡之範圍內，對
    於他共同正犯所實施之行為，亦應共同負責；又共同正犯不
    限於事前有協議，即僅於行為當時有共同犯意之聯絡者亦屬
    之，且表示之方法，不以明示通謀為必要，即相互間有默示
    之合致亦無不可，最高法院三十四年上字第八六二號、二十
    八年上字第三一一○號、三十二年上字第一九○五、七十三
    年台上字第二三六四號判例意旨足資參照。被告乙○○、甲○○於案發當時，由被告甲○○以腳踢被害人腰側，以便被
    告乙○○得以持球棒毆擊被害人頭部，且在被害人頭部此一
    人體重要部位遭受重擊，癱倒在地並無力反抗之時，被告甲○○竟仍以腳踹踢被害人上半身，並持某不明物體重擊被害
    人已受重創之頭部。又被告戊○○嗣為友人即被告乙○○抱
    不平，見被害人已受被告乙○○、甲○○之攻擊而癱躺於地
    ，竟仍以腳踢及磚擊之手段攻擊被害人之頭部要害，其三人
    就殺害被害人一情，自有犯意聯絡及行為分擔甚明。至秘密
    證人Ａ１雖證稱：「…當時晚上十一點多，我要出去買東西
    ，看到他們在打架，有好幾個人，但是我沒有注意看是誰打
    誰…有人在講『一定要打死他』…我只有聽到『打死他』、
    『打死他』…我經過時，有看到有一個人踢他，但是我不知
    道是哪一個人踢的，我沒有看到手持什麼物品，我只有看到
    用腳踢被害人而已…」（九十六年一月二十二日原審審判筆
    錄，原審卷(三)第一二八頁、第一二九頁）。惟查，秘密證人
    Ａ１經過案發現場之時間，為九十五年一月十七日凌晨零時
    二十七分四十五秒至二十八分零四秒，此有翻拍照片八張附
    卷可考（原審卷(二)第七十九頁至第八十二頁），而該期間內
    案發現場除被告乙○○、戊○○外，尚有吳亮孝、彭仲豪、
    巧宜學等人在場，業據被告乙○○、戊○○及證人吳亮孝、
    彭仲豪、巧宜學於原審審理中分別陳述明確。僅依秘密證人
    Ａ１之證詞，僅足認在場圍觀之人中，曾有人出言「打死他
    」並以腳踢被害人，惟尚難證明此係乙○○、戊○○以外之
    人所為，復無從證明此係吳亮孝、彭仲豪、巧宜學其中一人
    所為，而無從僅以吳亮孝、彭仲豪、巧宜學等人在場圍觀時
    ，有人出言一定要打死被害人，並有人以腳踢被害人，即認
    圍觀之人吳亮孝、彭仲豪、巧宜學就殺害被害人一節，亦與
    被告乙○○、甲○○、戊○○有共同殺人之犯意聯絡。
六、被告乙○○之辯護人於本院主張被告乙○○於案發時有喝酒
    ，請求囑託醫院對被告乙○○作精神鑑定，鑑定其行為時是
    否達精神耗弱的狀態，並請求再以證人身分傳訊被告甲○○
    、戊○○，並與被告乙○○當庭對質；被告甲○○之辯護人
    請求將扣案之磚塊送鑑定比對指紋；被告戊○○之辯護人請
    求傳訊秘密證人Ａ２，並主張原審傳訊秘密證人Ａ２是突襲
    性的傳訊。查，(1)本件被告乙○○於九十五年一月十七日凌
    晨二時十三分經警酒測結果，其呼氣之酒精濃度為每公升零
    點七三毫克，此有酒測值表（偵查卷第二十四頁）可稽，可
    知案發當時被告乙○○確有飲用酒類，惟依案發當時現場監
    視錄影翻拍照片顯示（原審卷(二)第六十三頁至第九十七頁）
    ，被告乙○○於九十五年一月十七日凌晨零時二十五分二十
    七秒至凌晨零時三十一分零二秒，先後數次走進巷內，第一
    次追攔被害人，並持球棒揮擊被害人，待被害人倒地，被告
    乙○○與甲○○離開案發現場後，又返回被害人臥倒處看之
    後又離開，最後又持滅火器走至被害人倒地處，以滅火器噴
    被害人，並將停放旁邊之機車拉近被害人身旁後，將機車朝
    被害人倒地處推倒，由上畫面顯示，被告乙○○之行動未見
    有因酒醉而踉蹌之情形，而且被告乙○○於警詢時表示：「
    …我只想打他幾下，教訓他而已。我有喝三、四杯高梁酒加
    礦泉水，但我當時意識清楚…」（九十五年一月十七日警詢
    筆錄，偵查卷第十五頁），參以被告乙○○係自所乘坐休息
    之車輛後車廂取出球棒及懸掛巷口之滅火器，走進巷內攻擊
    被害人，此均詳如前述，足見被告乙○○對被害人施以上述
    暴力行為時，意識尚屬清醒，並無因飲酒而致不能辨識其行
    為違法或欠缺依其辨識而行為之能力，從而無送精神鑑定之
    必要；(2)扣案之磚塊一塊，其材質本不易烙印指紋，且體積
    不大，經送刑事警察局作血跡比對鑑定，已經鑑驗人員觸摸
    ，實難再行採獲原始指紋，本院認無必要送鑑定比對指紋；
    (3)秘密證人Ａ２係原審蒞庭之檢察官於九十五年十二月十一
    日審判期日向法院聲請傳喚調查，原審法院當庭詢問辯護人
    意見後，辯護人均未反對傳喚秘密證人Ａ２（原審卷(三)第一
    ○一頁），秘密證人Ａ２則於九十六年一月二十二日到庭作
    證，並由檢察官、辯護人進行交互詰問，是原審傳喚秘密證
    人Ａ２作證，並無辯護人所指之突襲性的傳訊至明；而被告
    甲○○、戊○○於九十五年七月三十一日原審審理時，以證
    人身分具結作證，並由檢察官及辯護人交互詰問，秘密證人
    Ａ２於九十六年一月二十二日原審審理時，亦經具結，並由
    檢察官及辯護人交互詰問，且本件依據卷內證據及其等之證
    述，待證事實已臻明確，無傳喚必要。均附此敘明。
七、綜上，被告乙○○、甲○○、戊○○上開所辯均不足採，本
    件事證明確，被告乙○○、甲○○、戊○○殺人犯行，洵堪
    認定，應予依法論罪科刑。
八、論罪科刑：
  (一)查被告行為後，刑法部分條文業經修正公布，並均於九十五
    年七月一日施行。修正後刑法第二條第一項規定：「行為後
    法律有變更者，適用行為時之法律。但行為後之法律有利於
    行為人者，適用最有利於行為人之法律。」此係規範行為後
    法律變更所生新舊法律比較適用之準據法，於修正刑法施行
    後，應適用修正後刑法第二條第一項規定之「從舊從輕」之
    原則為比較。其中刑法第二十八條共同正犯之規定，雖有所
    修正，惟本件被告乙○○、甲○○、戊○○不論適用新、舊
    規定均成立共同正犯，並無有利、不利或刑罰輕重之情形，
    自不生新舊法比較之問題，應適用裁判時即修正後刑法第二
    十八條之規定（最高法院九十六年度台上字第一三○五號決
    參照）。而刑法第四十七條雖亦有修正，本件被告乙○○於
    徒刑執行完畢五年內故意再犯本件有期徒刑以上之罪，不論
    依修正前之刑法第四十七條，或修正後之刑法第四十七條第
    一項之規定，均構成累犯，對本件被告乙○○而言並無有利
    或不利之情形，自不生新舊法比較之問題，應逕依修正後刑
    法第四十七條第一項，論以累犯（最高法院九十六年度台上
    字第四○三九號判決參照）。附此敘明。
  (二)核被告乙○○、甲○○、戊○○所為，各係犯刑法第二百七
    十一條第一項之殺人罪。被告乙○○、甲○○、戊○○雖於
    上開時間分持扣案球棒、未扣案不明物體及扣案磚塊，甲○○、戊○○並以腳踢之方式，多次攻擊被害人，然係就同一
    犯罪構成事實，以單一行為之數個舉動接續進行，以實現一
    個犯罪構成要件，侵害同一法益，成立一個罪名，犯罪行為
    完畢之前，其各個舉動與該罪之構成要件相符，但行為人主
    觀上係以其各個舉動僅為全部犯罪行為之一部，而客觀上亦
    認係實施一個犯罪，是以僅成立一個殺人罪名。被告乙○○
    、甲○○、戊○○三人間就殺人部分，有犯意聯絡及行為分
    擔，為共同正犯。公訴意旨認被告戊○○所為，係犯刑法第
    二百七十七條第二項前段之傷害致死罪，容有未洽，然其基
    本社會事實要屬同一，應變更起訴法條（被告甲○○原起訴
    書認係犯刑法第二百七十七條第二項前段之傷害致死罪，經
    原審檢察官於九十六年三月十二日原審審理時當庭變更起訴
    法條為刑法第二百七十一條第一項殺人罪，原審卷(三)第一九
    四頁）。被告乙○○前因違反槍砲彈藥刀械管制條例案件，
    經台灣台中地方法院判處有期徒刑七月確定，於九十三年六
    月十日入監執行，於九十四年三月五日縮刑期滿執行完畢，
    翌日釋放出監，此有本院被告前紀錄表在卷可稽，其於前案
    有期徒刑執行完畢後，五年內再犯本件有期徒刑以上之罪，
    為累犯，除所犯殺人罪之法定刑死刑、無期徒刑部分不得加
    重外，應依修正後刑法第四十七條第一項之規定，加重其刑
    。
九、原判決關於被告乙○○、甲○○二人部分，以其二人罪證明
    確，適用刑事訴訟法第二百九十九條第一項前段、刑法第二
    條第一項、第二十八條、第二百七十一條第一項、第四十七
    條第一項規定，並審酌被害人與被告乙○○、甲○○素不相
    識，其二人僅因細故，即分持球棒、不明物體等物直接重擊
    被害人頭部，被告甲○○並以腳踹踢被害人上半身及頭部，
    使被害人傷重殞命，手段兇殘、惡性重大；於行兇後棄被害
    人於不顧，逕自返回「漢皇薑母鴨」店內與友人繼續飲宴，
    全然未見悔意。且其二人犯罪後未曾賠償被害人家屬，復未
    曾於偵審程序中，對被害人家屬表達絲毫歉意，反屢次設詞
    飾卸、對案情供述避重就輕，顯見良知已泯。而被告乙○○
    非但身為本件殺人犯行之肇始者，且於被害人業經重擊而倒
    臥於地之時，仍持滅火器噴灑被害人之頭部及全身，致滅火
    器泡沫覆蓋被害人頭身，而滲溢蔓延至趴臥之被害人臉面口
    鼻，並以輕型機車壓住被害人上身，執意置被害人於死，惡
    性灼然，宜與社會永久隔離，及本件被告乙○○、甲○○二
    人前科素行、本次犯罪所生危害等一切情狀，量處被告乙○○死刑，量處被告甲○○有期徒刑十五年，被告乙○○並依
    修正後刑法第三十七條第一項之規定，宣告褫奪公權終身。
    扣案球棒一支係彭仲豪所有、扣案磚塊一個則係被告戊○○
    於案發現場就地取得利用之物，均非被告乙○○、甲○○或
    戊○○所有；扣案之被告戊○○所有之黑色球鞋一雙，係被
    告戊○○平時所穿著，亦據被告戊○○供承在卷，並非用以
    供本件殺人犯行所用之物，尚無沒收之必要，均不予宣告沒
    收。認事用法並無不合，量刑亦屬適當。被告乙○○、甲○○二人上訴意旨仍執前詞否認故意殺人，指摘原判決不當，
    為無理由，均應予駁回。關於被告戊○○部分，起訴意旨認
    係犯刑法第二百七十七條第二項前段之傷害致死罪，原審認
    係犯刑法第二百七十一條第一項殺人罪，惟未諭知變更起訴
    法條應予變更，尚有未洽，被告戊○○上訴否認犯罪，指摘
    原判決不當，雖無理由，惟原判決此部分既有可議，即屬無
    可維持，應由本院將原判決關於被告戊○○部分撤銷改判。
    本院審酌被害人與被告戊○○素不相識，僅為友人即被告乙○○抱不平，見被害人已受被告乙○○、甲○○之攻擊而癱
    躺於地，竟仍以腳踢及磚擊之手段攻擊被害人之頭部要害，
    與被告乙○○、甲○○合力使被害人傷重殞命，手段兇殘、
    惡性重大。於行兇後棄被害人於不顧，逕自返回「漢皇薑母
    鴨」店內與友人繼續飲宴，全然未見悔意。且被告戊○○犯
    罪後未曾賠償被害人家屬，復未曾於偵審程序中，對被害人
    家屬表達絲毫歉意，反屢次設詞飾卸、對案情供述避重就輕
    ，顯見良知已泯及其前科素行、本次犯罪所生危害等一切情
    形，仍量處有期徒刑十五年。扣案球棒一支係彭仲豪所有、
    扣案磚塊一塊則係被告戊○○於案發現場就地取得利用之物
    ，均非被告乙○○、甲○○或戊○○所有；扣案之被告戊○○所有之黑色球鞋一雙，係被告戊○○平時所穿著，亦據被
    告戊○○供承在卷，並非用以供本件殺人犯行所用之物，尚
    無沒收之必要，均不予宣告沒收。
據上論斷，應依刑事訴訟法第三百六十九條第一項前段、第三百
六十八條、第三百六十四條、第三百條、第二百九十九條第一項
前段、修正後刑法第二條第一項、第二十八條、刑法第二百七十
一條第一項，判決如主文。
本案經檢察官羅建勛到庭執行職務。
中　　華　　民　　國　　96　　年　　10　　月　　31　　日
                刑事第十三庭審判長法　官  曾德水
                                  法  官  李錦樑
                                  法  官  林婷立
以上正本證明與原本無異。
如不服本判決，應於收受送達後十日內向本院提出上訴書狀，其
未敘述上訴之理由者並得於提起上訴後十日內向本院補提理由書
（均須按他造當事人之人數附繕本）。
                                  書記官  王增華
中　　華　　民　　國　　96　　年　　10　　月　　31　　日
附錄論罪科刑依據之法條：
中華民國刑法第二百七十一條（普通殺人罪）
殺人者，處死刑、無期徒刑或十年以上有期徒刑。
前項之未遂犯罰之。
預備犯第一項之罪者，處二年以下有期徒刑。
